臺灣臺北地方法院行政訴訟判決　
110年度交字第172號
                                   110年10月13日辯論終結
原      告  王燈松  
被      告  臺北市交通事件裁決所

代  表  人  蘇福智  
訴訟代理人  黃郁軒  
            吳美惠  
上列當事人間交通裁決事件，原告不服被告民國110年2月20日北
市裁罰字第22-AFV400302號裁決，提起行政訴訟，本院判決如下
：
    主  文
一、原處分撤銷。
二、訴訟費用新臺幣830元由被告負擔。
三、被告應給付原告新臺幣300元。
    事實及理由
一、爭訟概要：
　　原告於民國109年11月12日晚間6時17分許騎乘車牌號碼000-
    000號普通重型機車（下稱系爭機車），行經臺北市○○區○○
    路0號處，因有在劃有分向限制線之路段迴車之違規行為，
    被臺北市政府警察局信義分局（下稱舉發機關）員警攔停稽
    查，惟原告並無停車而逕行駛離現場，舉發機關員警遂於10
    9年11月12日填製北市警交字第AFV400302號舉發違反道路交
    通管理事件通知單（下稱舉發通知單）予以舉發。嗣被告審
    認原告有「違反處罰條例之行為，拒絕停車接受稽查而逃逸
    」之違規事實，乃依道路交通管理處罰條例（下稱道交條例
    ）第60條第1項規定，於110年2月20日開立北市裁罰字第22-
    AFV400302號違反道路交通管理事件裁決書（下稱原處分）
    ，裁處原告「一、罰鍰新臺幣（下同）1萬元整，吊扣駕駛
    執照6個月，罰鍰及駕駛執照限於110年3月22日前繳納、繳
    送」、「二、上開罰鍰及駕駛執照逾期不繳納、繳送者：㈠
    罰鍰依法移送強制執行，並110年3月23日起吊扣駕駛執照12
    個月，並限於110年4月6日前繳送。㈡110年4月6日前未繳送
    駕駛執照者，自110年4月7日起吊銷駕駛執照，並逕行註銷
    駕駛執照。㈢駕駛執照吊(註)銷後，自110年4月7日起1年內
    不得重新考取駕駛執照（下稱易處處分）」，於110年2月20
    日送達原告，原告不服，於110年3月19日提起行政訴訟。嗣
    被告經本院送達起訴狀繕本重新審查後，將原處分之易處處
    分部分予以刪除，並將更正後原處分重新送達予原告。　　
二、原告起訴主張及聲明：
　㈠主張要旨：
　⒈當時為冬季夜間天色昏暗，原告並未看見馬路上有任何擺放
    停車受檢之指示牌，亦未看見警車開啟車輛警示燈或員警以
    吹哨動作或揮動指揮棒等明顯方式向原告示意停車受檢，原
    告無從得知員警攔車檢查之意圖，自無規避攔查之犯意，亦
    無拒檢逃逸之事實。另員警依照取締一般交通違規程序規定
    ，要有夜間裝備，如指揮棒或警示燈，並且吹哨，該員警完
    全沒有符合規定。
　⒉員警前方店家招牌為「松明眼鏡」地址為「臺北市○○區○○路0
    00號」，員警所在正確位置地址為「臺北市信義區松山路48
    2巷口」(太子東宮大樓)前，與舉發通知單所記載地址「松
    德路1號」相差甚遠，該罰單地址完全不符事實，行政程序
    明顯有錯誤、瑕疵。
　㈡聲明：原處分撤銷。
三、被告答辯及聲明：
　㈠答辯要旨：
　　經檢視員警密錄器畫面可見，違規當時雖天色灰暗，但雨勢
    不大，且系爭地點因有路燈照明，周邊店家眾多，故光線清
    楚、視線良好，且系爭車輛迴轉後自員警面前駛過，舉發員
    警身著明顯反光制服，向前站於車道上，員警與系爭車輛間
    並無任何阻隔，原告仍逕自駕駛系爭車輛駛離現場，明顯違
    反處罰條例第60條第1項之規定。另經檢視採證光碟內容，
    並對照GOOGLE實景圖像，系爭地點與違規通知單上所載「臺
    北市○○路0號」並無違誤。
　㈡聲明：原告之訴駁回。
四、爭點：
　㈠舉發通知單所記載之違規地點是否有錯誤？
　㈡當時員警執勤之裝備是否違反規定？
　㈢原告有無不服員警稽查取締，拒絕停車接受稽查而逃逸之違
    規行為？
五、本院之判斷：
　㈠應適用之法令：道交條例第60條第1項（如附錄）。
  ㈡如爭訟概要欄所載之事實，除後述之爭點外，其餘為兩造所
    不爭執，並有舉發通知單（見本院卷第25頁）、原處分（見
    本院卷第31、99頁）及送達證書(見本院卷第97頁)在卷可佐
    ，堪以認定。
  ㈢舉發通知單所記載之違規地點，並無違誤：
　　經查，本件舉發通知單所記載之違規地點為「臺北市○○區○○
    路0號」，該址為中華電信門市，有Google地圖街景可資參
    照（見本院卷第163頁），又員警所在位置對面為「震旦通
    訊」及「松明眼鏡」，「震旦通訊」及「松明眼鏡」對面即
    為中華電信門市，有採證影片截圖及Google地圖街景附卷可
    佐（見本院卷第115至117頁、第165頁），足認當時員警所
    在位置約在中華電信門市前面即臺北市○○區○○路0號，是舉
    發通知單記載違規地點為「臺北市○○區○○路0號」，並無違
    誤，原告主張應不可採。
　㈣當時員警執勤之裝備，並無違反規定：
　⒈按警察職權行使法第8條第1項第1款規定：「警察對於已發生
    危害或依客觀合理判斷易生危害之交通工具，得予以攔停並
    採行下列措施：一、要求駕駛人或乘客出示相關證件或查證
    其身分。……」主管機關為使員警於執行取締一般交通違規勤
    務時能有所依循，已依道交條例及警察職權行使法第8條規
    定訂有作業程序。該作業程序固規定員警於執行取締一般交
    通違規勤務時，於準備階段執勤人員應服裝整齊，儀容端正
    ，攜帶必要之應勤裝備。而其裝備項目包括：「警笛、防彈
    衣、無線電、反光背心、槍械彈藥、手銬、舉發單、警用行
    動電腦、手電筒、指揮棒、酒精測試器、酒精檢知器、照相
    機、錄音機、錄影機、交通錐、警示燈、交通違規勸導單及
    警察行使職權民眾異議紀錄表」，並可由執勤人員視需要增
    減（參見作業程序：作業內容一、準備階段㈠、㈡）。然上揭
    裝備既係由執勤人員「視需要增減」，可知員警於取締一般
    交通違規事件時，究需攜帶何種裝備，係由值勤員警依職權
    視其執行勤務之需要選擇適當之裝備輔助其執行勤務，並非
    強行規定員警一定要攜帶何種裝備（臺北高等行政法院判決
    109年度交上字第194號判決意旨參照）。
　⒉查證人即舉發機關員警游庭華於本院審理時具結證稱：當天
    伊有掛哨子，但伊來不及吹，伊穿制服加上反光雨衣，指揮
    棒掛在腰帶上，沒有拿在手上等語（見本院卷第172頁），
    可徵證人游庭華當日執勤時身穿制服及反光衣，並配戴指揮
    棒等情，揆諸前開說明，縱使其未攜帶其他裝備，亦難憑此
    認定其執行勤務程序有何違法之處，而僅涉及後述當時是否
    明確攔停原告之認定，是原告對於作業程序有關執勤裝備之
    規定有所誤解，應不可採。　　
  ㈤原告並無不服員警稽查取締，拒絕停車接受稽查而逃逸之違
    規行為：
  ⒈按道交條例第60條第1項規定，應符合先有「汽機車駕駛人駕
    駛汽機車有違反同條例之行為」再「經交通勤務警察或依法
    令執行交通稽查任務人員制止」，繼而有「不聽制止或拒絕
    停車接受稽查而逃逸」要件之情事，始足以當之。若客觀上
    並無交通勤務警察或依法令執行交通稽查任務人員對汽機車
    駕駛人違反同條例之制止行為，或汽機車駕駛人主觀上不知
    有交通勤務警察或依法令執行交通稽查任務人員制止其違反
    同條例之情況，即未能據以處罰，此據86年1月22日增訂立
    法理由明白揭示：「對於不服執法人員之交通指揮或稽查者
    ，依本條第2項第1款之規定處以較輕之罰鍰，係為建立交通
    執法者之權威性。惟少數違規被稽查取締者，不聽從執法者
    之制止而加速逃逸，顯然惡行較重，實有必要於追蹤取締或
    予逕行舉發後，按第63條規定予以記點爰增列第1項，俾有
    效遏阻。」之意旨，益徵立法者對於「不服執法人員之交通
    指揮或稽查」及「違規被稽查取締者不聽從執法者之制止而
    加速逃逸」之違規行為所為階段性處罰設計及同條例第60條
    第1項僅處罰故意行為，而不及於過失行為。
　⒉經查，證人游庭華於本院審理時具結證稱：當時伊在交警勤
    務，當天原告騎機車在停紅綠燈，原本是停著，然後很突然
    紅燈直接迴轉，伊等距離很短，伊來不及吹哨，但伊有明確
    手勢且伊穿著雨衣，因為當天剛下完雨，伊有揮手攔原告的
    意思，原告有轉頭看伊，伊等有對到眼神，然後原告就騎走
    了，伊就回去派出所開單子；當天伊站在信義區松山路與松
    德路口；當天伊有掛哨子，但伊來不及吹，伊穿制服加上反
    光雨衣，指揮棒掛在腰帶上，沒有拿在手上等語（見本院卷
    第172頁），另本院當庭勘驗採證影片（檔案名稱：AFV4003
    02），勘驗結果如下：
　　⑴00:00:43：影片中紅綠燈轉紅燈；
　　⑵00:00:44：原告騎車出現在畫面上；
　　⑶00:00:46：原告騎車停止，看到警察右手，手臂衣服有藍
      色及黃色圖樣；
　　⑷00:00:50：原告騎車迴轉；
　　⑸00:00:53：原告騎車經過，員警手出現在畫面右下角，聽
      到欸欸欸的聲音；
　　⑹00:00:58：員警說CYM…；
　　有本院110年9月14日勘驗筆錄及影片截圖附卷可佐（見本院
    卷第173頁、第115至117頁）。觀諸前開證人游庭華證述及
    勘驗內容，可徵當時原告騎乘系爭機車在劃有分向限制線之
    路段迴轉，經2、3秒後行經身穿制服及反光雨衣之證人游庭
    華面前，證人游庭華雖伸手攔停，但原告騎乘系爭機車直接
    離開之情，至證人游庭華雖證述當時有與原告對到眼神等語
    ，然從上開勘驗結果，當時原告騎乘系爭機車並無任何轉頭
    朝向員警之動作，且原告騎乘系爭機車迴轉至行經證人游庭
    華面前期間僅短暫2、3秒，是原告主觀上是否已辨識證人游
    庭華之攔停指示，不無疑問。又觀諸前開採證影片截圖，當
    時系爭路段天色昏暗，視線並非良好，原告頭戴全罩式安全
    帽騎乘機車，本容易阻絕外界聲音，對周圍環境變得遲鈍，
    證人游庭華雖伸手示意停車，然其並無手持明顯可見之指揮
    棒，亦無吹哨，著實不易辨識其手勢，足見原告主張其並未
    看到員警示意停車受檢乙節，並非虛妄。再證人游庭華發現
    原告未停車時，從前揭勘驗筆錄僅聽到「欸欸欸」的聲音，
    並未立即大聲吹哨制止原告離開，是證人游庭華是否已讓原
    告明確辨識其攔停指示之行為，亦非無疑。此外，衡以原告
    嗣後對於在劃有分向限制線之路段迴車之違規行為並不爭執
    ，並已依法繳納罰鍰等情，據其陳明在卷（見本院卷第19頁
    ），益徵原告主張並當時不知員警攔停，也無逃逸行為等語
    ，應為真實。綜觀上情，當時證人游庭華僅以手勢而未以指
    揮棒或吹哨方式攔停原告或制止原告離開，而原告頭戴全罩
    式安全帽騎乘系爭機車，確實可能因當時天色昏暗視線不佳
    ，致無法辨識員警指示行為，實難認原告主觀上有拒絕停車
    接受稽查而逃逸之故意，當不具可非難性及可歸責性，無從
    令其負起違反行政法上義務之責。是被告以原告於前揭時、
    地有「拒絕停車接受稽查而逃逸」之違規事實開立原處分，
    即於法有違。
  ㈥本件判決基礎已臻明確，兩造其餘攻擊、防禦方法及訴訟資
    料經本院審酌後，核與判決結果不生影響，無一一論述之必
    要，併此敘明。
六、結論：
　　原處分認事用法有所違誤，原告主張撤銷原處分為有理由，
    應予撤銷。至本件第一審裁判費為300元及證人日旅費530元
    ，應由敗訴之被告負擔，因原告已預納第一審裁判費300元
    ，爰確定第一審訴訟費用額如主文第2、3項所示。　　　
中　　華　　民　　國　　110 　年　  10  　月　　26　　日
　　　　　　　　　行政訴訟庭　法　官　邱士賓
上為正本係照原本作成。如不服本判決，應於送達後20日內，向本院提出上訴狀並表明上訴理由（原判決所違背之法令及其具體內容或依訴訟資料可認為原判決有違背法令之具體事實)，其未載明上訴理由者，應於提出上訴後 20 日內向本院補提理由書（上訴狀及上訴理由書均須按他造人數附繕本，如未按期補提上訴理由書，則逕予駁回上訴），並應繳納上訴裁判費新臺幣 750 元。
中　　華　　民　　國　　110 　年　  10  　月　　26　　日
                              書記官  李  欣

附錄（參考法條）：
道交條例第60條第1項
汽車駕駛人，駕駛汽車有違反本條例之行為，經交通勤務警察或
依法令執行交通稽查任務人員制止時，不聽制止或拒絕停車接受
稽查而逃逸者，除按各該條規定處罰外，處1萬元以上3萬元以下
罰鍰，並吊扣其駕駛執照6個月；汽車駕駛人於5年內違反本項規
定二次以上者，處3萬元罰鍰，並吊扣其駕駛執照1年。

訴訟費用計算書
項        目             金  額（新臺幣）    備  註
第一審裁判費                300元           原告預納
第一審證人日旅費            530元           被告預納
合        計                830元